Inventaris van het archief van het Nederlandse Consulaat-Generaal te Nairobi (Brits Oost-Afrika, Kenya), 1948-1954
Nationaal Archief, Den Haag
Ministerie van Buitenlandse Zaken, Consulaat-Generaal te Nairobi, Brits Oost-Afrika (Kenya)
Consulaat-Generaal Nairobi
1948-1954
Z51
1.10 meter; 107 inventarisnummers.
Normale geschreven, getypte en gedrukte documenten, geen bijzondere handschriften.
Nationaal Archief, Den Haag
Consulaat-Generaal te Nairobi, Brits Oost-Afrika (Kenya)
Het archief bevat stukken over de inrichting van de dienst, personeel en gebouwen. Daarnaast stukken over nationaliteitskwesties, burgerlijke stand, nalatenschappen en voogdijzaken, paspoorten en visaverlening, economische zaken, migratie, en staatkundige aangelegenheden. Er is een index op persoons- en zaaknamen.
Archiefvorming
Geschiedenis van de archiefvormer
Geschiedenis van Brits Oost Afrika
Brits Oost Afrika was samengesteld uit vier gebieden, namelijk Kenya, Tanganyika, Zanzibar en Oeganda.
Kenya was in 1949 een Britse kolonie, behalve een kuststrook van 16 km breedte van de grens met Tanganyika tot de mond van de Tanarivier, welke het domein was van de sultan van Zanzibar, en verhuurd werd aan de Britse regering. Dit was een protectoraat. De hoogste gezagsdrager in Kenya was de gouverneur. Hij werd bijgestaan door een ministerraad van 7 Britse ambtenaren en 8 niet-ambtelijke personen, die samen met één Arabier en vier Afrikanen de Uitvoerende Raad vormden. De wetgevende raad telde 56 leden, bestaande uit ambtenaren, benoemde en gekozen leden. Kenya was sinds 1837 onderworpen aan de sultan van Zanzibar. Duitsland, dat tegelijk met Engeland vaste voet probeerde te krijgen in dit gebied, zag van alle aanspraken af bij het Helgoland-Zanzibar-verdrag van 1890. In 1920 werd Kenya een Kroonkolonie. Felle Mau Mau-opstanden teisterden het land sedert 1951 en vooral in 1953 -1955.
Kenya werd volledig onafhankelijk op 12 december 1963, binnen het Gemenebest. De Coastal Strip werd een deel van Kenya.
Tanganyika was een Brits beheerschapsgebied, dat in opdracht van de Verenigde Naties door Groot-Brittanië beheerd werd. De Britse gouverneur werd bijgestaan door een ministerraad van 14 leden. De wetgevende raad bestond uit 64 leden. Duits Oost Afrika, zoals het gebied vanaf 1893 heette, werd in 1920 een Volkenbondmandaat onder Brits bestuur als Tanganyika-territorium. Ruanda Urundi werd van het gebied afgescheiden als Belgisch mandaatgebied. In 1946 werd Tanganyika een trustgebied der Verenigde Naties onder Brits bestuur. Op 9 december 1961 vond de afkondiging van de onafhankelijkheid plaats en werd het land tevens opgenomen als jongste lid van het Gemenebest.
Op 9 februari 1962 werd het V.N. trustschapsgebied een republiek.
Oeganda was een Brits protectoraat, bestaande uit de provincies Buganda, Oost-, West-, en Noord-Provincie, en werd bestuurd door een gouverneur. Buganda was een constitutioneel vorstendom, geregeerd door de kabaka, met een eigen ministerraad en parlement (lukiko). Dit gebied had een speciale status, hetgeen in zekere mate ook gold voor de districten Bunyoro, Ankole en Toro onder hun Afrikaanse hoofden. De gouverneur regeerde in de overige gebieden door middel van provinciale en districtscommissarissen. Hij werd bijgestaan door een ministerraad. Er was een wetgevende raad onder presidentschap van de gouverneur. Sedert 1879 waren zending en missie in het land toegelaten. In 1894 werd Oeganda Brits en het werd, in tegenstelling tot het naburige Kenya, geen vestigingskolonie voor blanken, maar een inlanderkolonie. In 1953 wed koning Mutesa II weggejaagd, maar in 1955 haalden de Engelsen hem terug om de orde in het land te herstellen. In 1957 vond in principe invoering plaats van directe verkiezingen van Afrikaanse leden van de Wetgevende Raad.
Oeganda werd op 9 oktober 1962 onafhankelijk en trad toe tot het Gemenebest.
Geschiedenis van het archiefbeheer
De verwerving van het archief
Overbrenging van een overheidsarchief
20; 2.05
Aanwijzingen voor de gebruiker
Openbaarheidsbeperkingen
Deels openbaar, deels beperkt openbaar (A).
Materiële beperkingen
Aanvraaginstructie
Openbare archiefstukken kunnen online worden aangevraagd en gereserveerd. U kunt dit ook via de terminals in de studiezaal van het Nationaal Archief doen. Om te kunnen reserveren dient u de volgende stappen te volgen:
U maakt een profiel aan op www.gahetna.nl, en logt vervolgens in
Via de archiefinventaris (alleen de beschrijvingen met rode nummers) selecteert u het gewenste archiefstuk door op de knop 'Reserveren' te klikken
In het volgende scherm geeft u aan op welke dag u het archiefstuk wilt inzien
Indien u zich bevindt in de studiezaal en een tafelnummer heeft ontvangen kunt u dit nummer vermelden. Als u geen tafelnummer heeft kunt u tafelnummer 777 laten staan
Vervolgens bevestigt u uw reservering door deze te versturen.
Verwant materiaal
Beschikbaarheid van kopieën
Verwante archieven
Meer informatie kan worden gevonden in de inleiding tot de inventaris van het archief van het vice-consulaat te Dar es Salaam (Tanganyika), 1927-1950 (2.05.131)
Beschrijving van de series en archiefbestanddelen
- Stukken van algemene aard, I
  - Agenda's van ingekomen en uitgaande stukken, 1949-1955.; 1-3
    - juni 1949 t/m 23 mei 1952, 1
    - 23 mei 1952 t/m 7 mei 1954, 2
    - mei 1954 t/m 30 september 1955, 3
  - Registers van accusatie, 1949-1954.; 4-8
    Deze bevatten volgnummers (zg. Legatienummers) van ingekomen en uitgaande brieven van en aan het Ministerie van Buitenlandse Zaken in Den Haag; 1950 ontbreekt.
    - 1949, 4
    - 1951, 5
    - 1952, 6
    - 1953, 7
    - 1954, 8
  - Registers van accusatie, 1949-1954.; 9
    Deze bevatten volgnummers (zg. Legatienummers) van ingekomen en uitgaande brieven van en aan de posten Mombasa, Dar es Salaam en Kampala en Zanzibar; zie voor open telegrammen het consulaat-generaal 1955-1964, inv.nr. 12.
    Mombasa: 1-139 resp. 131 (1953); 1-110 resp. 77 (1954)
    Dar Es Salaam 1-251 resp. 261 (1953);1-195 resp. 190 (1954)
    Kampala 1-118 resp. 128 (1954); 1-105 resp. 140 (1953)
    Zanzibar 1-20 resp. 23 (1953); 1-13 resp. 20 (1954)
- Stukken van bijzondere aard, II
  - BEHUIZING, INWENDIGE, HUISHOUDELIJKE DIENST, PERSONEELS, BEVEILIGING, POST- EN ARCHIEFZAKEN, COMTABILITEIT, a
    - Ressort van het consulaat Mombasa. Hierin ook de wederbezetting van het consulaat. Overgang van het ressort Pretoria naar dat van Nairobi. Ressortverkleining. Inventarislijst van het archief van consulaat Mombasa 1941-1951. Kanselarijrechten., 1949-1952; 10
    - Ressort van het vice-consulaat Dar es Salaam. Hierin ook inventaris van de inboedel. Bezetting. Tijdelijke sluiting. Verheffing tot consulaat. Dienstreisrapport inzake de post. Aanvraag van secretaresse., 1949-1954; 11
    - Ressort van het vice-consulaat te Kampala. Hierin wederbezetting, inventaris van de inboedel, verblijfplaats van het archief, algemene instructies., 1949-1954; 12
    - Ressort van het vice-consulaat te Zanzibar. Hierin dienstreisrapport. Zie ook inv. Nr. 31., 1950-1951; 13
    - Huur van de kanselarij van het consulaat-generaal te Nairobi, 1949-1954; 14
    - Inventarisstukken (kantoormachines, meubilair, stoffering) van het consulaat-generaal, 1949-1954; 15
    - Bezettingsstaten van het consulaat-generaal, 1950-1954; 16
    - Mutatiestaten van het consulaat-generaal, 1952-1954; 17
    - Personeel van aanstelling tot ontslag, 1948-1957; 18-30
      - jkvr. H.M.E. van den Brandeler, administratieve hulpkracht, 1951-1954, 18
      - A.L. Bennett, vice-consul te Dar es Salaam, 1949-1954, 19
        zie ook inv.nrs. 11 en 13.
      - E.G. Couperus, vice-consul te Kampala, 1950-1954, 20
        zie ook inv.nr. 12.
      - J.M. Donker, consul-generaal te Nairobi, 1949-1957, 21
      - E.H. van Eeghen, consul te Dar es Salaam, 1950-1954, 22
        zie ook inv.nr. 11.
      - A.B. Feuilletau de Bruyn, administratieve hulpkracht, 1949-1951, 23
      - J. Heebels, waarnemend vice-consul Dar es Salaam., 24
      - L.P. Heering, consul te Mombasa,1952-1954, 25
        zie ook inv. Nr. 30.
      - A.L. Serruys, kanselier, hierin ook begrotingspost voor hulpkrachten. 1950-1955, 26
      - T.M.C. Vet-Bijlmer, administratieve hulpkracht, 1954, 27
      - S.J. de Waal, vice consul te Zanzibar, 1948-1953, 28
        zie ook inv.nrs. 13 en 19.
      - J.M. Wykes-Leenders, administratieve hulpkracht, 1950-?, 29
      - W.J. Zwart, consul te Mombasa,1950-1952, 30
        zie ook inv. nrs. 10 en 25.
    - Dienstreis van de consul-generaal. Hierin verslag betreffende de eilanden Zanzibar en Pemba., 1950-1952; 31
    - Beveiliging (vuurwapens en blusapparaten), 1950-1954; 32
    - Verzending van de koerier, 1949-1950; 33
    - Instructies en regelingen van het departement inzake comptabiliteit, 1949-1954; 34
    - Inventaris van het meubilair van het consulaat-generaal te Nairobi, 1949-1954; 35
  - PROTOCOLLAIRE AANGELEGENHEDEN EN KONINKLIJK HUIS, b
    - Nederlandse onderscheidingen algemeen, hierin circulaires. Het verlenen van decoraties aan geestelijken., 1949-1954; 36
    - Nederlandse onderscheidingen verleend aan Nederlanders, 1950-1954; 37-39
      - Decoraties, verleend aan militairen, woonachtig in Brits-Oost-Afrika. Het betreft het Oorlogsherinnering en mobilisatie oorlogskruis inzake de volgende personen: S.P. Aay, P.T.S.W. Algra, M. den Dekker, A. Griffioen, J. Grolle, C. de Groot, C. Henstra, P.J. Ogier, F.A.M. Oostdam, K.I. van Rije, F.H. Schutze, M.A. Slagmolen, H.S.A. Smit, S. Smit, A. van Someren Greve, N. van Stipriaan, H.W.O. Tiddens, T. van Tijn, J. Vos, J. de Wit. 1950-1952, 37
      - Mgr. B.G. Hilhorst (Tanganyika), 1952-1954, 38
      - Pater H. Raeskin (Tanganyika) 1951-1952, 39
    - Buitenlandse onderscheidingen voor Nederlanders. Het betreft J.A. Stokduik (Kenya), en pater A. Bosman (Tanganyika), 1952; 40
    - Safari van Prins Bernhard aan Zuid-Afrika, september 1954. Het betreft ook Oeganda., 1953; 41
    - Bezoek van H.M. koningin Elisabeth aan Oeganda, 1952-1954; 42
    - Bezoek van Z.K.H. prins Bernhard aan Zuid-Afrika, september 1954, 43
      het betreft ook het bezoek aan Oeganda.
    - Notulen van vergaderingen van het Corps Consulaire te Nairobi, 1950-1952; 44
  - JURIDISCHE AANGELEGENHEDEN, c
    - Regelingen en overeenkomsten betreffende oorlogsschade (betreft een partij Nederlandse kinine in Kenya). Rehabilitatie van Indische oorlogsslachtoffers., 1949-1954; 45
    - Consulaire immuniteiten; betreft een rechtsvordering tegen de consul te Dar es Salaam inzake ambtsgeheim., 1954; 46
    - Consulaire bevoegdheden en werkzaamheden; betreft departementale instructies., 1949-195?; 47
    - Kanselarijrechten algemeen; betreft wettelijke en departementale voorschriften., 1949-1954; 48
    - Registratie van Nederlanders; betreft instructie inzake Nederlandse kolonie., 1951-1952; 49
    - Behoud van Nederlandse nationaliteit algemeen en inlichtingen. Hierin wetgeving en circulaires., 1949-1954; 50
    - Nationaliteit. Hierin H.L. de Wijs (naturalisering tot Amerikaans staatsburger). Naturalisering tot Brits staatsburger van P.J. Ogier., 1950-1953; 51
    - Processen-verbaal inzake kennisgeving ex wet op het Nederlanderschap en ingezetenschap, artikel 7 sub 5; betreft circulaires en instructies, ook inzake Toescheiding., 1949-1954; 52
    - Opsporing en opsporingsregisters. Hierin instructies., 1950-1953; 53
    - Erfrecht. Hierin instructies van het consulaat-generaal. Verder de volgende nalatenschappen: R.W. Beijk, H.A. Brouwer, H.O. Hemsing, J. Kruijer, M. Woldring-Beal, J.B. Zweerts., 1951-1954; 54
    - Voogdij kinderen Meerstadt in verband met nalatenschap, 1951-1953; 107
      Openbaarheid beperkt tot 1 januari 2029
  - OPENBARE ORDE, d
    - Paspoortinstructies en - regelingen, hierin ook re-entry permits. Nieuwe paspoorten voor geestelijken., 1950-1954; 55
    - Paspoortadministratie: verstrekking van formulieren, betreft jaarlijks verbruik., 1951; 56
    - Visumaanvragen voor Indonesië, slechts voorbeelden aangehouden: instructies. Aanvragen van Omar bin Abood bin Zegemah, Ahmed Abdurrachman Mohammed Sagaff, Saleh bin Abdullah bin Abdullah, Salim bin obeyd Balgasir., 1947-1953; 57
  - VERKEER EN VERVOER, e
    - Regelingen, bepalingen en berichtgeving inzake scheepvaart. Hierin circulaires betreffende veiligheidsvoorschriften. Vestigingsmogelijkheden voor kustvaartbedrijven. Commissielonen., 1950-1954; 58
    - Scheepsdocumenten. Hierin circulaires, afgifte van certificaten van deugdelijkheid, radioveiligheidscertificaten, scheepsverklaringen en-journaals, voorbeelden van bij- en afmonstering meet- en zeebrieven, scheepsmerken., 1950-1954; 59
      Het dossier bevat geen originele aktes.
    - Vlaggen. Hierin vlagvergunningen voor V.N.S. Zeelichters, 1950-1953; 60
    - Luchtvaart. Hierin de sluiting van Aero-Holland N.V., restrictie van het luchtverkeer Amsterdam-Nairobi., 1949-1954; 61
    - Ballonvaart. Hierin inlichtingen voor J. Boesman van de Haagsche Ballonclub., 1951-1953; 62
  - ECONOMIE EN MIGRATE, f
    - Economische rapportage inzake Brits Oost Afrika. Hierin rijstcultures in Kenya. Overzichten van in- en uitvoer. Nederlands economisch entrée in Brits Oost Afrika., 1948-1952; 63
    - Bezoeken van Nederlandse missies aan Brits Oost Afrika (betreft Oeganda). Landbouwmissies naar Brits Oost Afrika., 1952-1953; 64
    - Deviezenbepalingen en -aanvragen; uitgedund. Betreft consulaire verklaringen ter verkrijging van deviezenvergunningen inzake J.P.N. Compaan en M.T. Woldreingh-Beal., 1950-1953; 65
    - Internationaal betalingsverkeer. Hierin deviezencontrole en circulaires inzake deviezenrechtelijke positie van Buitenlandse Dienstambtenaren en hulpkrachten., 1951-1954; 66
    - Effekten- en beurswezen. Publicaties ingevolge KB. F-272 artikel 64, hierin circulaires inzake rechtsherstel voor tijdens de bezetting in Nederland geroofde buitenlandse effecten., 1950-1954; 67
    - Investeringen. Betreft interview van Uganda Development Corporation., 1953; 68
    - Voorkoming van dubbele belasting, Betreft belasting op Nederlandse personen in Brits Oost Afrika alsmede de Owen Falls Constrution Company. Zie ook inv.nr. 64., 1950-1951; 69
    - In- en uitvoerpolitiek in Brits Oost Afrika. Hierin de moeilijkheden, veroorzaakt door devaluatie van het pond sterling. Klachten bij de invoer van Amerikaanse auto's uit O.E.E.C.-landen, schrijfmachines. Nederlands uitvoerverbod voor margarine. Contingenteringsbeleid. Verschillen binnen Brits Oost Afrika., 1952-19?; 70
    - Brits Oost Afrika. Handelsrestricties en douanetarieven; uitvoer algemeen. Hierin klacht van de N.V. Twentsche Overzee Handel Maatshappij over uitvoerrestricties inzake copra-oliehoeken. Fiscale politieke en wijziging van het tarief van invoerrechten in Brits Oost Afrika., 1950; 71
    - Brits Oost Afrika. Handelsrestricties en douane tarieven. Invoer. Hierin invoerbeperkingen, verband houdend met de devaluatie van het pond sterling (1949). De positie van Kenya in het Gemenebest. Discriminatie van non-sterlinggoederen. Klachten van Nederlandse bedrijven. Verslag van in 1953 te Londen gevoerde Brits-Nederlandse onderhandelingen. Zie ook inv.nr. 71., 1950-1953; 72
    - Invoervoorschriften in Brits Oost Afrika voor gecondenseerde melk. Hierin ook moeilijkheden van de Nederlandse bedrijven "De ommelanden" en VECOFA., 1950-1953; 73
    - Handelsmissies. Hierin de reis van de Kenyaanse handelsminister A.Hope-Jones. Zie ook inv.nr.64., 1954; 74
    - Vestiging van handelsfirma's; betreft uitreiking van invoervergunningen aan nieuwe vestigingen in Oost Afrika., 1953; 75
    - Theecultuur in Brits Oost Afrika, 1951; 76
    - Opheffing van het bureau van de landbouwattaché te Pretoria, 1949; 77
    - Bosbouw, Betreft Indonesische boomzaden en aanplanting in Kenya. Bosbouwvoorschriften in Tanganyika., 1950; 78
    - Visserij en jacht. Hierin voorschriften voor uitvoer van levende dieren. Aanvraag van expert voor zeevisteelt in Brits Oost Afrika., 1950; 79
    - Industriële ontwikkeling van Oost Afrika; betreft mogelijkheden voor industriële investeringen., 1954-1955; 80
  - MIGRATIE, g
    - Bevordering van de immigratie in Oost Afrika. Hierin de voorlichtingstaak van de post ten behoeve van Nederlanders. Algemene beschouwing., 1950-1951; 81
    - Immigratiewetgeving in Brits Oost Afrika; betreft Kenya, Oeganda en Tanganyika., 1950-195?; 82
    - Bevordering van landbouwimmigratie in Kenya, 1950, 1954; 83
    - Bezoek van de Britse minister van koloniën A.T. Lennox-Boyd; betreft eventuele tewerkstelling van Nederlanders in Tanganyikaanse overheidsdienst., 1952; 84
    - Oeganda. Immigratie algemeen, Betreft immigratiemogelijkheden., 1951; 85
    - Immigratie: arbeidsmarkt. Hierin rekrutering van Nederlanders voor Brits Oost Afrika (machinisten, verpleegsters, technisch personeel)., 1951-1954; 86
  - SOCIALE AANGELEGENHEDEN, h
    - Graven van Nederlanders in Oeganda; het betreft D.J. Rempt en J. ten Hagen., 1951; 87
    - Overlijden van Catharine Verkley (moeder Mechtilde), Oeganda, 1950; 88
    - Voorschotten aan Nederlanders. Hierin departementale circulaires., 1950-1952; 89
  - CULTURELE AANGELEGENHEDEN, VOORLICHTING, WETENSCHAPPEN, i
    - Uitwisseling van tropenervaring: Koninklijk Instituut voor de Tropen; uitgedund. Betreft toezending van monsters, museumverzamelingen voor het K.I.T. Wetenschappen algemeen, 1950-1952; 90
    - Wetenschappen algemeen. Hierin conferentie over wetenschappelijk hulp aan Afrika (1951). Prof.dr. G.H.R. von Koenigswald., 1950-1951; 91
    - Sterrenkundige expeditie in Tempora, Kenia; betreft W. van Zadelhoff, J. Strakee, dr. A. Blaauw, Schmidt, dr. G. van Herk., 1950-1952; 92
    - Besmettelijke en andere ziekten algemeen. Hierin meldingen van gele koorts en polio in Brits Oost Afrika. Veterinaire voorschriften. Malariacongres te Kampala (1950). Prof. N.H. Swellengrebel., 1950-1954; 93
    - Muziek algemeen. Betreft uitzending van Nederlandse muziek door Radio Nairobi., 1952-1953; 94
    - Nieuwsbrief. Betreft verzending aan Nederlandse kolonie., 1949-1953; 95
  - STAATSKUNDIGE EN MILITAIRE AANGELEGENHEDEN, INTERNATIONALE ORGANISATIES, j
    - Binnenlandse staatskunde in Brits Oost Afrika. Hierin oprichting van de consulaire post in Nairobi. Politieke overzichten inzake het rassenvraagstuk, communisme, Oost Afrikaans Indisch Nationaal Congres te Eldoret (1950), voedselvoorziening, grondwetsherziening in Kenya en Tanganyika, Zuid- Afrikaanse persreacties., 1949-195?; 96
    - Kenya: landbouwkundige ontwikkeling. Hierin Kenyaans ontwikkelingsprogramma., 1952-1954; 97
    - Binnenlandse staatkunde Brits Oost Afrika: Oeganda. Hierin binnenlandse spanningen. Verbanning van de koning van Boeganda (1953). Bezoekvan koningin Elizabeth (1954)., 1953-1954; 98
    - Nederland-Indonesië; uitgedund. Betreft voorlichtingscirculaires inzake de betrekking tussen beide landen., 1949-1953; 99
    - Binnenlandse militaire aangelegenheden van Nederland algemeen. Betreft naturalisatie tot Brit van de militair ir. Pieter Jansz. Circulaires., 1951-1955; 100
    - Nederlands land- en zeemachtspersoneel; uitgedund. Hierin consulaire verklaringen ter verkrijging van vrijstelling of uitstel van dienstplicht inzake Robertus Hazelhoff, geb. 21-10-1930. Beëdiging van reserve-officier A.R. de Vries. Aalmoezenier P.J. Suasso de Lima de Prado. Overlijden van K.G. Hartog., 1951-1954; 101
    - Binnenlandse militaire aangelegenheden van Brits Oost Afrika. Betreft de verdediging van Oost Afrika. Wetgeving inzake militaire dienstplicht. Besprekingen te Nairobi (1950) tussen Franse en Britse bevelhebbers in de regio's Oost Afrika en Indische Oceaan. Opheffing van het arsenaal MaKinnon Road., 1949-1951; 102
    - Militaire conferenties te Nairobi en te Dakar (Africa Defence Facilities Conference). Betreft conferentie te Nairobi (1951) en Dakar (1954). Defensie van Afrika ten zuiden van de Sahara., 1951-1954; 103
    - International Bank for Reconstruction and Development (I.B.R.D.). Hierin onderhandelingen over leningen voor Brits Oost Afrika., 1952-1953; 104
    - Verenigde Naties (V.N.), algemene vergaderingen. Hierin afvaardiging van Nederlandse en Oost-Afrikaanse delegaties naar de 5e en 6e vergadering. Bezoek van V.N.-commissie aan het trustgebied Tanganyaika., 1950-1951; 105
    - V.N.Veiligheidsraad. Betreft departementale circulaire inzake de Korea-crisis., 1950; 106